【裁判字號】    99,交聲,2847
【裁判日期】    990730
【裁判案由】    聲明異議
【裁判全文】
臺灣臺中地方法院交通事件裁定      99年度交聲字第2847號
原處分機關  交通部公路總局臺中區監理所豐原監理站
異  議  人
即受處分人  甲○○
上列異議人即受處分人因違反道路交通管理處罰條例案件，對於
交通部公路總局臺中區監理所豐原監理站中華民國九十九年七月
七日所為之處分（豐監稽違字第裁六三—Ｚ00000000號
）聲明異議，本院裁定如下：
    主    文
原處分關於吊扣職業大貨車駕駛執照拾貳個月部分，撤銷。
甲○○汽車駕駛人，駕駛汽車經測定酒精濃度超過規定標準，吊
扣普通小型車駕駛執照壹年。
    理    由
一、原處分機關略以：本件係內政部警政署國道公路警察局第三
    警察隊於民國九十九年七月四日，以公警局交字第Ｚ000
    00000號舉發違反道路交通管理事件通知單，舉發異議
    人即受處分人甲○○於同日上午八時十六分許，駕駛車牌號
    碼七二七七─ＺＪ號自用一般小客車，在國道一號高速公路
    南下一八九公里處，因酒後駕車，經測定呼氣酒精濃度每公
    升零點四五毫克違規，爰依道路交通管理處罰條例第三十五
    條第一項第一款之規定，裁處罰鍰新臺幣（下同）三萬四千
    五百元，吊扣職業大貨車駕駛執照十二個月，並施以道路交
    通安全講習等語。異議人即受處分人甲○○則以：依道路交
    通管理處罰條例第六十八條之規定，本案伊係酒後駕駛自小
    客車違規，原處分機關吊扣其職業大貨車駕駛執照，裁罰有
    所不當，請撤銷原處分關於吊扣職業大貨車駕駛執照十二個
    月之部分等語而為聲明異議（異議人就原處分關於裁處罰鍰
    三萬四千五百元及施以道路交通安全講習之部分，並未提出
    聲明異議）。
二、按汽車駕駛人飲用酒類後，其吐氣所含酒精濃度超過每公升
    ０點二五毫克以上者，不得駕車；又汽車駕駛人，駕駛汽車
    經測試檢定，有酒精濃度超過規定標準者，處一萬五千元以
    上六萬元以下罰鍰，並當場移置保管其車輛及吊扣其駕駛執
    照一年，道路交通安全規則第一百十四條第二款及道路交通
    管理處罰條例第三十五條第一項第一款分別定有明文；次按
    於九十四年十二月十四日修正公布前之道路交通管理處罰條
    例第六十八條原規定：「汽車駕駛人，因違反本條例及道路
    交通安全規則之規定，受吊扣或吊銷駕駛執照處分時，吊扣
    或吊銷其持有各級車類之駕駛執照」，該修文業於九十四年
    十二月十四日經修正公布為：「汽車駕駛人，因違反本條例
    及道路交通安全規則之規定，受吊銷駕駛執照處分時，吊銷
    其持有各級車類之駕駛執照」，並由行政院於九十五年二月
    二十七日以行政院院臺交字第０九五００八二八九八號令發
    布定自九十五年三月一日起生效施行（另於九十九年五月五
    日修正公布之道路交通管理處罰條例第六十八條之規定，迄
    今尚未生效施行，附予敘明）。考其修正理由乃因舊法將違
    法或違規駕駛人所持有各級車類之駕駛執照一併吊扣或吊銷
    失之苛酷，影響人民工作及生活甚鉅，故為上開修正。是依
    前開修正後即現行道路交通管理處罰條例第六十八條之規定
    ，受吊扣駕駛執照處分時，不再吊扣其持有各級車類之駕駛
    執照，僅於受吊銷駕駛執照處分時，始吊銷其持有各級車類
    之駕駛執照，而限縮原條文之適用範圍，是受吊扣駕駛執照
    處分即不在本條規定適用之列甚明；且道路交通管理處罰條
    例第三十五條第一項第一款前段既將汽車及駕駛執照併列，
    而不稱「吊扣其各級車類之駕駛執照」，解釋上當係指同一
    等級之汽車駕駛執照而言，不得任意擴張解釋。
三、經查：本件受處分人坦認有上開酒後駕車經測定酒精濃度超
    過規定標準之違規行為，且有關吊扣受處分人駕駛執照之部
    分，係預防將來再犯危險之管制罰，而有別於針對已發生違
    規事實科處罰鍰之行政秩序罰，屬行政罰法第二十六條第一
    項但書所稱之「其他種類行政罰」，原處分機關固應依道路
    交通管理處罰條例第三十五條第一項第一款之規定予以裁處
    ；惟本案受處分人之違規時間係九十九年七月四日，原處分
    機關為裁決時，自應依上開修正後即現行道路交通管理處罰
    條例第六十八條之規定，始為適法。而本案受處分人酒後駕
    車之違規行為，係駕駛自用小客車，並非駕駛大貨車，有舉
    發違反道路交通管理事件通知單及裁決書各一份在卷可憑，
    揆諸前揭說明，原處分機關為吊扣駕駛執照處分時，自不得
    再行吊扣受處分人所持有各級車類之駕駛執照，原處分機關
    吊扣受處分人各級車類駕駛執照，顯已逾越修正後即現行道
    路交通管理處罰條例第六十八條之規範意涵及範圍，於法尚
    有未合。從而，本件聲明異議為有理由，應由本院將原裁決
    處分關於吊扣受處分人職業大貨車駕駛執照十二個月之部分
    予以撤銷，並就前開撤銷部分，於主文第二項改為諭知吊扣
    受處分人普通小型車駕駛執照一年，方屬適法。至公路監理
    機關於實務上就取得高一級車類之駕駛資格者，係換發駕駛
    執照，並准其駕駛較低級車類之車輛，致持有高級車類駕駛
    執照之汽車駕駛人駕駛低級車種違規，而僅須吊扣低級車類
    駕駛執照時，產生技術層面之困難，惟此尚非原處分機關據
    以作為吊扣行為人各級車種駕駛執照之正當理由；原處分機
    關理應因應法令之變更，設法精進行政執行之方式而為解決
    ，斷不得以執行技術層面有所困難，即置法律之規定及人民
    之利益於不顧，逕為吊扣違規行為人所持有各級車種之駕駛
    執照，併此敘明。
四、另原處分有關裁處受處分人罰鍰及施以道路交通安全講習之
    部分，因不在異議人提出聲明異議之範圍內，自非本案所應
    審究之範圍，附予敘明。
據上論斷，應依道路交通管理處罰條例第八十七條第二項，道路
交通案件處理辦法第二十條前段，裁定如主文。
中    華    民    國    99    年    7     月    30    日
                      交通法庭  法  官  李雅俐
上正本證明與原本無異。
如不服本裁定，應於送達後五日內，向本院提出抗告狀。
                                書記官  莊金屏
中    華    民    國    99    年    7     月    30    日

司法院資訊處製作；財團法人民間司法改革基金會備份。
